【裁判字號】    97,簡上,301
【裁判日期】    970122
【裁判案由】    賭博
【裁判全文】
臺灣彰化地方法院刑事判決             97年度簡上字第301號
公  訴  人  臺灣彰化地方法院檢察署檢察官
上  訴  人
即  被  告  甲○○
上列上訴人即被告因賭博案件，不服本院北斗簡易庭九十七年度
斗簡字第六六一號，中華民國九十七年十一月十八日所為第一審
簡易判決（聲請簡易判決處刑案號：臺灣彰化地方法院檢察署九
十七年度偵字第八六三五號），提起上訴，本院管轄之第二審合
議庭判決如下：
    主  文
上訴駁回。
    事實及理由
一、本案經本院審理結果，認第一審判決認事用法及量刑均無不
    當，應予維持，並引用第一審判決書記載，事實、證據及理
    由（如附件）。
二、上訴人即被告甲○○上訴意旨略以：被告家中經濟拮据，僅
    靠伊打零工維持生計，原審未予詳查遽以論處有期徒刑四月
    ，如易科罰金以新臺幣一千元折算一日，其量刑顯屬過重，
    非伊所能負擔，爰請求撤銷原判決另為較輕之處罰云云。
三、經查：
  (一)甲○○曾於民國（下同）九十四年間因涉犯違反台灣地區
      與大陸地區人民關係條例案件，經臺灣高等法院臺中分院
      以九十四年度上訴字第二四四一號刑事判決判處有期徒刑
      六月，其不服提起上訴，經最高法院駁回上訴而確定，甫
      於九十五年九月一日以易科罰金執行完畢。詎猶不知悔改
      ，復基於意圖營利，提供賭博場所及聚眾賭博之犯意，自
      九十七年九月二日起，至同年九月十七日止，提供其所有
      坐落彰化縣北斗鎮○○路二四五號房屋之為賭博場所，及
      麻將為賭具，供賭客賭博，並以每底新臺幣（下同）二百
      元、每台為五十元、每四圈抽頭四百元為代價，向賭客收
      取抽頭金，而以此方式聚眾賭博，藉以牟利之事實，業據
      被告甲○○於本院審理時坦承不諱，核與證人陳逢忠、馬
      秀芳、賴淞江、陳謝淑貞於警詢中之陳述情節相符，此外
      ，復有扣案之賭具麻將筒仔一副（共一百三十六顆）骰子
      三顆、方位骰一顆、牌尺四支、抽頭金三百元及賭資三千
      四百元等附卷可稽，被告意圖營利，供給賭博場所、聚眾
      賭博之犯行，堪以認定。
  (二)按關於刑之量定，係實體法上賦予法院得為自由裁量之事
      項，苟已斟酌刑法第五十七條各款所列情狀，而未逾越法
      定刑度，或濫用其權限，即不得任意指摘為違法，最高法
      院七十二年度臺上字第六六九六號、七十五年度臺上字第
      七Ｏ三三號判例、九十五年度臺上字第七三一五號、第七
      三六四號判決均可參照。且在同一犯罪事實與情節，如別
      無其他加重或減輕之原因，下級審法院量定之刑，亦無過
      重或失輕之不當情形，則上級審法院對下級審法院之職權
      行使，原則上應予尊重，最高法院八十五年度臺上字第二
      四四六號判決意旨亦足參照。
  (三)又按刑法第二百六十八條規定之「供給賭博場所」，係指
      提供特定處所供人從事賭博行為而言；所稱「聚眾賭博」
      ，係指聚集不特定人參與賭博之行為。本件被告基於營利
      之意圖，提供其位在彰化縣北斗鎮○○路二四五號房屋供
      賭客至該址以麻將賭博財物之行為，自與刑法第二百六十
      八條之意圖營利供給賭博場所罪及聚眾賭博罪之構成要件
      相當。又按刑事法若干犯罪行為態樣，本質上原具有反覆
      、延續實行之特徵，立法時既予特別歸類，定為犯罪構成
      要件之行為要素，則行為人基於概括之犯意，在密切接近
      之一定時、地持續實行之複次行為，倘依社會通念，於客
      觀上認為符合一個反覆、延續性之行為觀念者，於刑法評
      價上，即應僅成立一罪，學理上所稱「集合犯」之職業性
      、營業性或收集性等具有重複特質之犯罪均屬之，例如經
      營、從事業務、收集、販賣、製造、散布等行為概念者是
      （最高法院九十五年度臺上字第一０七九號判決要旨參照
      ）。而經營麻將場所，本質上乃具有反覆、延續性行為之
      特徵，於刑法評價上，應認係集合多數犯罪行為而成立之
      獨立犯罪型態之「集合犯」，為包括一罪，應僅成立一罪
      。依上揭說明，被告所為之行為，各係基於單一之意圖營
      利提供賭博場所、意圖營利聚眾賭博之犯意，而反覆所為
      者，均係為實質上一罪。
  (四)核被告甲○○所為，係犯刑法第二百六十八條前段之意圖
      營利供給賭博場所罪及同條後段之意圖營利聚眾賭博罪。
      又被告所為意圖營利供給賭博場所及意圖營利聚眾賭博等
      犯行，乃係基於一個賭博犯意之決定，達成同一犯罪之各
      個舉動，屬法律概念之一行為，是其一行為觸犯上開二罪
      名，應依刑法第五十五條想像競合犯規定，從情節較重之
      意圖營利聚眾賭博罪處斷。再刑法第二百六十八條後段之
      意圖營利聚眾賭博罪，其法定刑為「三年以下有期徒刑，
      得併科三千元以下罰金」，而原審已依刑事訴訟法第四百
      五十四條第二項詳細記載認定之犯罪事實、證據及應適用
      之法條，顯已審酌被告之意圖營利聚眾賭博犯行，對社會
      所造成之危害，而為量刑。原審依被告之個別情況、犯後
      態度等一切情狀，依其職權行使，於法定刑度內量處被告
      上開刑期，並諭知得易科罰金之折算標準，難謂原審有何
      違法失當之處，揆諸上開裁判意旨，本院自當予以尊重。
      綜上所述，被告前揭上訴理由指稱原審量刑過重云云，提
      起上訴，請求撤銷改判為無理由，應予駁回。
據上論斷，應依刑事訴訟法第四百五十五條之一第一項、第三項
、第三百六十四條、第三百七十三條、第三百六十八條，判決如
主文。
本案經檢察官余建國到庭執行職務。
中    華    民    國    97    年     1    月    22    日
                  刑事第一庭    審判長法  官  葉榮郎
                                      法  官  紀佳良
                                      法  官  廖政勝
以上正本證明與原本無異。
本件不得上訴。
中    華    民    國    98    年    1     月    22    日
                                      書記官  謝鈴玉


司法院資訊處製作；財團法人民間司法改革基金會備份。
